臺灣高等法院臺中分院刑事判決　　　　95年度上訴字第2399號
上　訴　人　台灣台中地方法院檢察署檢察官
被　　　告　丙○○
　　　　　　　　　　（現另案在臺灣臺中監獄執行）
指定辯護人　本院公設辯護人　甲○○
上列上訴人因毒品危害防制條例案件，不服臺灣臺中地方法院95
年度訴更字第12號中華民國95年8月21日第一審判決（起訴案號
：臺灣臺中地方法院檢察署94年度偵字第10921號），提起上訴
，本院判決如下：
    主  文
原判決撤銷。
丙○○連續販賣第一級毒品，累犯，處有期徒刑拾貳年，褫奪公
權伍年。扣案如附表一編號1至3所示之第一級毒品海洛因及附表
一編號 4所示之第二級毒品甲基安非他命，均沒收銷燬之；附表
一所示其餘之物品，均沒收。
    事  實
一、丙○○綽號「虎尾」，其前於民國80年間，因犯違反肅清煙
    毒條例、槍砲彈刀械管制條例、麻醉藥品管理條例、竊盜等
    案件，經原審法院以80年度訴字第1966號刑事判決各處有期
    徒刑3年2月（施用毒品罪）、3月（吸用麻醉藥品罪）、5年
     2月（販賣麻醉藥品罪）、有期徒刑1年3月（未經許可持有
    槍枝罪）、6月（竊盜罪）確定，並定應執行刑為9年10月確
    定；另犯無故離去職役罪，經軍事審判機關判處 2年有期徒
    刑確定。嗣經軍事審判機關就上開各案件所判處之刑期，合
    併定應執行刑為有期徒刑11年 6月確定後，由軍事檢察官核
    發執行指揮書送國防部新店監獄執行，嗣經假釋付保護管束
    出獄，而於92年3月7日保護管束期滿未經撤銷假釋，視同執
    行完畢。其明知海洛因及甲基安非他命分屬毒品危害防制條
    例第2條第2項第1款及第2款所規定之第一級毒品及第二級毒
    品，不得非法販賣，仍基於意圖販賣第一、二級毒品以營利
    之概括犯意，先後二次於附表二所示時、地，以使用門號00
    00000000號號行動電話向不詳姓名、年籍，綽號「排骨」之
    男子者販入第一級毒品海洛因及第二級毒品甲基安非他命（
    詳如附表二所載），除部分已因自己施用及其不詳原因用磬
    外，其餘之海洛因則攙入不明粉末，以研磨機攪和稀釋，並
    將各該第一級毒品及第二級毒品甲基安非他命裝填入夾鏈袋
    內，以電子磅秤稱其重量，分裝完成，伺機對外出售以營利
    。嗣經警於94年6月29日18時40分許，在臺中市○○○街443
    號其租處前查獲，當場自其所駕駛之汽車內扣得如附表三編
    號1所示之物品。隨即經警帶同丙○○至附表三編號 2至4所
    示之地點查扣如該表編號2至4所列之物品（詳如附表三所載
    ）。
二、案經臺中縣警察局霧峰分局報請臺灣臺中地方法院檢察署檢
    察官偵查起訴。
    理  由
一、證據能力說明：(一)按有事實足認被告或犯罪嫌疑人有最輕本
    刑為 3年以上有期徒刑之罪嫌，並危害國家安全或社會秩序
    情節重大，而有相當理由可信其通訊內容與本案有關，且不
    能或難以其他方法蒐集或調查證據者，得發通訊監察書。通
    訊監察書，偵查中由檢察官依司法警察機關聲請或依職權核
    發，審判中由法官依職權核發，通訊保障及監察法第5條第1
    項第1款、第2項定有明文。查本案關於被告所使用行動電話
    之監聽錄音，係臺灣彰化地方法院檢察署及臺灣臺中地方法
    院檢察署准在案，業據本院調取該署94年度聲監續字第 257
    號卷宗核閱卷附通訊監察書無訛，並有臺灣臺中地方法院檢
    察署通訊監察書在卷可稽，而各該通訊監察之錄音，並經執
    行通訊監察之員警轉製作成譯文表，有詳載聲監案號、監察
    電話及通話對象、通話時間及內容等資料之譯文表附卷可參
    。是該譯文表既係依合法通訊監察之錄音所轉載，依刑事訴
    訟法第159條之5規定，應認本案此部分電話監聽及其譯文具
    有證據能力。(二)次按被告以外之人於審判中有滯留國外或所
    在不明而無法傳喚或傳喚不到之情形者，其於司法警察官或
    司法警察調查中所為之陳述，經證明具有可信之特別情況，
    且為證明犯罪事實之存否所必要者，得為證據，刑事訴訟法
    第159條之3定有明文。查證人乙○○現經臺灣南投地方法院
    檢察署以95年度投檢良執正緝字第 360號通緝中，有卷附乙
    ○○通緝資料查詢表可稽，且經臺灣南投地方法院檢察署受
    託指揮員警拘提乙○○結果，覆稱：「經多次派警前往拘提
    ，其家人表示乙○○已前往越南」等語，而拘提無著，亦有
    卷附臺灣南投地方法院檢察署投檢良端95助257字第13083號
    函在卷可憑。核其情形固符合刑事訴訟法第159條之3第 3款
    所列之「滯留國外或所在不明而傳喚不到」之情形。惟基於
    被告之對質詰問權乃根源於憲法之刑事被告權利（司法院大
    法官會議釋字第 384號解釋可為參照），任何有礙被告行使
    前述權利之例外規定，在適用範圍上自應限縮，是以刑事訴
    訟法第159條之3第 1款之適用範圍，即應從嚴審查是否該當
    於「經證明具有可信之特別情況」及「證明犯罪事實之存否
    所必要」之要件。所謂「經證明具有可信之特別情況」，乃
    依據陳述者於陳述時之「外部情況」是否具有可信性決定之
    ，且必須依據陳述人之觀察、記憶、表達是否正確，及陳述
    者有無虛偽陳述之動機而加以綜合決定。證人乙○○於警詢
    時所為其有向被告購買海洛因之陳述，揆其內容固屬於證明
    被告有無公訴人所指販賣毒品之犯罪事實所必要之證據。然
    稽之證人乙○○先後於94年 6月23日及同月27日於警詢中陳
    述：其從今年（指94年）二、三月左右開始向綽號「虎尾」
    者購買，前後跟他購買7、8次左右，每次購買之毒品（未區
    分海洛因或甲基安非他命）之價額一、二十萬元，曾經在台
    中市○○路 170號大樓內跟他交易，也曾在臺中市○○路與
    文心路口交易，及伊係向一名綽號虎尾男子所購得，但不知
    道其真實姓名年籍資料云云（見本院卷第54頁及偵查卷第17
    頁）。是證人乙○○陳述向綽號「虎尾」者購得毒品之時間
    、地點、數量、價格、次數等犯罪構成要件之重要事項欠具
    體明確，陳述內容自嫌籠統，無從據以認定被告販賣毒品之
    犯行。況按犯毒品危害防制條例第4條第1項至第3項、第5條
    第1項至第3項、第6條第1項至第3項、第7條第1項至第3項、
    第8條第1項至第3項、第10條或第11條第 1、2項之罪，供出
    毒品來源，因而破獲者，得減輕其刑，同條例第17條定有明
    文，則施用毒品之人，如供出毒品來源因而破獲，既得藉以
    邀求寬典減輕其刑，為擔保其所為不利於對向共犯之陳述之
    真實性，尤應有足以令人確信其陳述為真實之補強證據，特
    別係經偵審程序之具結作證程序，並讓被告行使質問及詰問
    權以擔保其可信性，始得據為不利被告之認定（最高法院92
    年臺上字第5027號判決要旨參照）。是以證人乙○○警詢時
    之陳述，其證詞之憑信性尚嫌不足，不具有可信之特別情況
    ，而與刑事訴訟法第159條之3第 3款所示要件不符，故並無
    證據能力，而不能作為本件認定犯罪事實之證據。
二、訊據被告丙○○（以上簡稱被告）固坦承有於前開時、地購
    入第一級毒品海洛因及第二級毒品甲基安非他命之事實，惟
    矢口否認有被訴販賣毒品之犯行，辯稱：伊係與乙○○共同
    向綽號「排骨」者購買，乃供自己施用，並無販賣云云。經
    查：(一)被告先後二次各於附表二編號1、2所示之時、地向綽
    號「排骨」者販入如表列之海洛因及甲基安非他命之事實，
    已據被告於94年 6月30日警詢時及檢察官偵訊時中供明在卷
    （見警卷第14頁及偵查卷第10頁），並於法院審理時陳述屬
    實。(二)為警查扣如附表一編號1至3及編號 5所示之物品，經
    法務部調查局鑑驗結果：(1)經標示HR+者9包均含第一級第六
    項毒品海洛因成分，合計淨重25.94公克（空包裝重 4.74公
    克），純度68.24%，純質淨重17.70公克；(2)經標示HR+S者2
    包均含微量第一級第六項毒品海洛因成分，合計淨重16．75
    公克（空包裝重2.84公克）；(3)經標示HR-者8包均未發現法
    定毒品成分，合計淨重264．49公克（空包裝重 8.55公克）
    ；(4)黑色膏狀物 1包，含第一級第六項毒品海洛因成分，淨
    重3．66公克（空包裝重0.18公克），有該局94年9月21日調
    科壹字第1200164 77號鑑定通知書及94年10月18日調科壹字
    第120016478號鑑定通知書各1紙在卷足稽（分見偵查卷第61
    頁及原審訴字第3543號卷第30頁）。另附表一編號 4所示之
    結晶物，經內政部警政署刑事警察局鑑定結果：驗前總毛重
    200．07公克（包裝塑膠袋總重約 5.79公克），含有第二級
    毒品甲基安非他命 （Methamphetamine）成分，測得甲基安
    非他命純度約為92.6%，亦有該局94年12月23日刑鑑字第094
    0175722號鑑定書1紙附卷足按（見原審訴字第3543號卷第45
    頁）。
三、次查：(一)揆之上開扣案之第一級毒品及第二級毒品之數量，
    遠超過一般施用者之持有量，且被告備置多台電子磅秤、研
    磨機及多量夾鏈袋等器物，並已分裝完成，並同時攜帶外出
    ，已可認係供販賣之用。再依據被告於偵查中之陳述，被告
    先後二次購入上開毒品之時間相距約一個月左右，且其數量
    甚多，亦核與與一般施用毒品者依自己資力所及，購買少量
    毒品，供短期間施用，俟用磬後再行購買之情形迥異。況查
    扣之毒品係按不同重量分裝，此有卷附警製搜索扣押筆錄可
    稽，苟係自行施用者當無此必要。是以被告辯稱：係其購入
    供自行施用云云，自難遽予採憑。(二)再稽之卷附被告所使用
    行動電話之通訊監察譯文：(1)於94年6月6日門號0000000000
    號行動電話持用人以短訊傳予被告所使用之0000000000號之
    內容：「成哥，錢今天我一定會寄給你，但你方便嗎？現在
    能寄三錢軟的，一兩硬的下來嗎？因為怕接不上我這也沒東
    西了，或要等我匯了，你再寄也可以，怕東西會接不上」等
    語（以上見偵查卷第23頁、第25頁）；(2)於94年6月7日門號
    0000000000號行動電話持用人問被告：「人家在問一半多少
    ？」，被告則以「65」，又問：「我的開多少？（台語，指
    賣給我要算多少價格？）」，被告答稱「55.575」等語（以
    上見偵查卷第31頁）；(3)於94年 5月16日門號0000000000號
    行動電話持用人與被告對話─被告：「我現在跟你說的那個
    有進來了」、持用人：「進來了？」、被告：「嗯，有時間
    看一下」、持用人：「我是說怎樣（指毒品貨色如何）？」
    、被告：「我是覺得不錯」等語（以上見臺灣彰化地方法院
    檢察署94年度聲監續字第 00257號訴訟卷宗第19頁）。揆之
    上開對話內容，皆使用暗語，細繹其語意與買賣毒品聯絡相
    侔，核認係接洽毒品交易買賣無訛。(三)參之被告就前揭為警
    查獲之電子磅秤3台、藥鏟12支、夾鏈袋2大包（包括容量不
    同各1包）、電動研磨機2臺、壓模組具 1組（共16個組件）
    、大型封口機 1台等物之用途，於警詢時陳稱：「藥鏟是我
    用來鏟海洛因用的、電子秤是用來秤毒品重量的、電動研磨
    機是用來稀釋毒品用的、夾鍊袋是我用來包毒品用的、壓模
    組具是我用來將海洛因壓製成塊狀保存用的、封口機是用來
    封住海洛因包裝用的防止受潮」等語（見警卷第13頁）。苟
    被告販入上開毒品僅係為供其自己施用，又何須備置上開通
    常供販賣毒品所用之器具？(四)再無論施用或販賣毒品犯行，
    皆為政府嚴加查緝，販賣毒品罪又屬重刑罪，設若無利可圖
    ，衡情一般人當無以販入之價格轉讓，而甘冒被查獲移送法
    辦之危險。且海洛因或甲基安非他命皆可任意分裝或增減其
    份量、純度，而每次買賣之價量，亦隨時隨雙方關係之深淺
    、當時之資力、需求程度及對行情之認知等因素，機動調整
    ，此由被告備置不明粉末及研磨機以攪和稀釋益明。因之被
    告欲賺取之利得，除經被告坦承明確外，委難得悉其具體事
    證。職是之故，縱未能查悉被告販賣毒品圖得之利益，但除
    別有事證，足認係按同一價格轉讓，確未牟利外，尚難遽認
    其非法販賣毒品之事證有所不足。否則，同為販賣毒品者，
    坦承示悔者難辭重典，飾詞否認者反能僥倖逃脫法律制裁，
    顯失認事用法之平允。綜合上開事證情況，足認被告購入上
    開扣案毒品之初，其主觀上即起意販賣以營利甚明。
四、按販賣毒品罪，並不以販入之後復行賣出為構成要件，只須
    以營利為目的將毒品購入或將之賣出，有一於此，其犯罪即
    已完成（最高法院92年度台上字第1288號、93年度台上字第
    1651號、95年度台上字第3574號判決要旨參照）。再販入毒
    品既遂與否，在於毒品是否已置於行為人實力支配之下。若
    已將毒品移歸自己所持有，其販入行為即屬既遂（最高法院
    91年度台上字第6084號判決意旨參照）。查被告先後二次同
    時購入多量第一級毒品海洛因與第二級毒品甲基安非他命，
    並予以分裝完成，足認被告販入毒品之行為已達於既遂階段
    甚明，且扣得如附表一編號1、2及 4之第一、二級毒品均已
    分裝完成，應認係供販賣所用無訛。綜上所述，被告販賣海
    洛因與甲基安非他命之犯行，事證明確，已足以認定，自應
    依法論科。
五、查我國刑法業於94年2月2日修正公布並自95年7月1日施行。
    被告行為後，其應適用之相關法律已有變更，茲就與本案適
    用有關之條文，說明如次：(一)被告行為時，關於死刑之減輕
    規定，修正前刑法第64條第 2項係規定「死刑減輕者，為無
    期徒刑，或為15年以下12年以上有期徒刑。」，修正後刑法
    第64條第 2項則規定「死刑減輕者，為無期徒刑。」；又關
    於無期徒刑之減輕規定，修正前刑法第65條第2項係規定「
    無期徒刑減輕者，為 7年以上有期徒刑。」，修正後刑法第
    65條第 2項則規定「無期徒刑減輕者，為20年以下15年以上
    有期徒刑。」，比較新舊法適用結果，自以適用修正前刑法
    第64條第2項、第65條第2項之減刑規定對被告較有利。(二)刑
    法第56條連續犯之規定業經刪除，連續犯之規定經刪除後，
    數行為將論以數罪，併合處罰，並非較有利於被告，是依修
    正後刑法第2條第1項規定，比較新舊法結果，仍應適用被告
    行為時之法律即舊法論以連續犯。(三)法定刑中罰金刑部分：
    刑法第33條第5款業經修正公布，修正後刑法第33條第5款規
    定「罰金：新臺幣一千元以上，以百元計算之」，與修正前
    刑法第33條第 5款規定「罰金：（銀元）一元以上」不同。
    比較新舊法結果，以舊法即行為時法較有利於被告，故依刑
    法第2條第1項前段規定，本案關於販賣第一級毒品罪與第二
    級毒品罪之法定刑罰金部分，自應適用行為時之法律即修正
    前刑法第33條第 5款規定決定其罰金部分之法定刑。(四)被告
    行為時，刑法第47條原規定：「受有期徒刑之執行完畢或受
    無期徒刑或有期徒刑一部之執行而赦免後，五年以內再犯有
    期徒刑以上之罪者，為累犯，加重本刑至二分之一。」，修
    正後之刑法第47條第 1項則規定：「受徒刑之執行完畢，或
    一部之執行而赦免後，五年以內故意再犯有期徒刑以上之罪
    者，為累犯，加重本刑至二分之一。」。本案被告所犯屬故
    意犯罪，是不論依新法或舊法均構成累犯，並無有利或不利
    之情形，亦不生新舊法比較之問題。是本案關於共犯及累犯
    事項，既無比較適用之情形，應逕適用裁判時之規定。(五)揆
    諸前揭最高法院決議及修正後刑法第2條第1項前段、後段規
    定之「從舊、從輕」原則，綜其全部罪刑之比較，自應一體
    適用被告行為時之法律，即修正前刑法之相關規定，予以論
    處。(六)至於修正後刑法第36條將褫奪之資格變更僅褫奪二種
    資格，且第37條第 2項復將得褫奪公權之宣告刑由原「宣告
    六個月以上有期徒刑」之規定，變更為須「宣告一年以上有
    期徒刑」，其規定之內容固已有變更。惟依從刑附屬於主刑
    之原則，本案被告所犯主刑經上開比較結果，應以修正前之
    規定，對於被告較為有利，而應適用修正前刑法相關規定，
    則有關從刑褫奪公權之規定，亦應從屬適用修正前刑法第36
    、37條第 2項規定。(七)另刑法第59條酌量減輕之規定雖新增
    「認科以最低度刑仍嫌過重者」，惟此係法院就刑之酌裁審
    認標準見解之明文化，非屬法律之變更；而被告行為後，刑
    法第55條關於想像競合之規定已修正為：「一行為而觸犯數
    罪名者，從一重處斷。但不得科以較輕罪名所定最輕本刑以
    下之刑。」，而修正前規定則：「一行為而觸犯數罪名者，
    從一重處斷。」，修正後增訂但書之限制，為法理之明文化
    ，非屬法律變更，均不生新舊法比較適用之問題，應適用裁
    判時法（最高法院95年第8次刑事庭會議決議參照）。
六、核被告上開所為，係犯毒品危害防制條例第4條第1項之販賣
    第一級毒品罪及同條第 2項之販賣第二級毒品罪。被告販賣
    第一、二級毒品海洛因、甲基安非他命之際，所持有之低度
    行為，應為販賣之高度行為所吸收，不另論罪。公訴人因未
    據鑑驗，即逕行認定附表一編號 2所示膏狀海洛因係屬大麻
    膏，而認被告尚犯毒品危害防制條例第11條第 2項之持有第
    二級毒品大麻罪嫌，明顯失當，惟因公訴人既認定此部分犯
    行與上開販賣第一級毒品罪及販賣第二級毒品罪之犯行，具
    有想像競合犯之裁判上一罪關係，爰不另為無罪之諭知。被
    告先後二次販賣第一級毒品與第二級毒品甲基安非他命之犯
    行，均時間緊接，各犯構成要件相同之罪名，顯係基於概括
    犯意反覆為之，為連續犯，皆應依修正前刑法第56條之規定
    論以一罪，除因販賣第一級毒品之法定本刑為死刑、無期徒
    刑、販賣第二級毒品法定刑無期徒刑部分，依法均不得加重
    外，其販賣第二級毒品甲基安非他命應處有期徒刑部分應加
    重其刑。被告基於一個販賣第一級毒品海洛因與第二級毒品
    甲基安非他命之犯意，連續二次皆以一個販入行為，同時購
    買第一級毒品海洛因及第二級毒品甲基安非他命，係以一行
    為而觸犯販賣第一級毒品罪與販賣第二級毒品罪二罪名，二
    罪間具有想像競合犯之關係，應從較重之連續販賣第一級毒
    品罪處斷。又按累犯之規定，於前所犯罪依軍法受裁判者，
    不適用之，為修正前刑法第49條明文規定。此於前犯數罪定
    執行刑案件，其中一罪係受軍法裁判者亦然。蓋數罪之合併
    定執行刑，既無從嚴予區分各罪分別於何時執行完畢，自應
    為被告作有利之解釋，固據最高法院82年度臺上字第6865號
    著有判決。惟其情形係指經司法審判機關與軍法審判機關所
    裁判之該數罪所定之執行刑，於執行完畢時，渾然不能區辨
    關於司法審判機關所判處之罪刑部分，其執行完畢是否構成
    累犯而言，若該執行刑，縱使扣除軍事審判機關所判處之刑
    期，仍構成累犯，自與上開最高法院判決所指之情形不符。
    查被告前於80年間，因犯違反肅清煙毒條例、槍砲彈刀械管
    制條例、麻醉藥品管理條例、竊盜等案件，經原審法院以80
    年度訴字第1966號刑事判決各處有期徒刑3年2月（施用毒品
    罪）、 3月（吸用麻醉藥品罪）、5年2月（販賣麻醉藥品罪
    ）、有期徒刑1年3月（未經許可持有槍枝罪）、 6月（竊盜
    罪）確定，並定應執行刑為 9年10月確定；另犯無故離去職
    役罪，經軍事審判機關判處 2年有期徒刑確定。嗣經軍事審
    判機關就上開各案件所判處之刑期，合併定應執行刑為有期
    徒刑11年 6月確定後，由軍事檢察官核發執行指揮書送國防
    部新店監獄執行，嗣經假釋付保護管束出獄，而於92年3月7
    日保護管束期滿未經撤銷假釋，視同執行完畢等情，有其臺
    灣高等法院被告前案紀錄表及臺灣臺中地方法院檢察署81年
    度執字第 786號影卷與所附之空軍防砲警衛司令部函文、定
    應執行刑之裁定及軍事檢察官執行指揮書各影本 1份附卷可
    稽。揆之被告受司法審判機關所判處之罪刑，經定應執行刑
    為9年10月，而經軍事審判機關判處者為2年有期徒刑，最終
    經軍事審判機關所定之應執行刑11年 6月，縱使扣除上開軍
    事審判機關判處2年刑度後，而僅就司法審判機關所定之9年
    10日計算其執行完畢之日期，亦即不列計軍事審判機關所判
    處之 2年刑期，將原執行完畢日期提前至90年3月7日，仍構
    成累犯（司法院廳刑一字第 00932號研究意見參照）。是
    以本案並無因司法審判機關與軍事審判機關所判處之刑期合
    併執行，致無從辨別司法審判機關所判處之罪刑執行完畢時
    ，是否構成累犯之情形，自不能援用上開最高法院82年度臺
    上字第6865號判決意旨，從而，被告於受有期徒刑之執行完
    畢後 5年內，再犯本件有期徒刑以上之罪，為累犯，除就所
    犯販賣第一級毒品罪法定本刑死刑與無期徒刑部分及販賣第
    二級毒品法定刑無期徒刑部分，依法均不得加重外，其販賣
    第二級毒品甲基安非他命應處有期徒刑部分，應遞加重其刑
    。復按販賣第一級毒品罪之法定刑為「死刑或無期徒刑；處
    無期徒刑者，得併科新台幣一千萬元以下罰金」，然同為販
    賣第一級毒品者，其原因動機不一，犯罪情節未必盡同，或
    有大盤毒梟者，亦有中、小盤之分，所造成危害社會之程度
    自屬有異，法律科處此類犯罪，所規定之法定最低本刑卻同
    為「無期徒刑，得併科新台幣一千萬元以下罰金」，顯有違
    「罰當其罪」之原則。職是之故，若審酌個案情狀，認為處
    以有期徒刑，即可收懲儆之效，並足以達到防衛社會目的者
    ，自非不可依客觀之犯行與主觀之惡性二者加以考量其情狀
    ，是否有可憫恕之處，適用刑法第59條之規定酌量減輕其刑
    ，期使個案裁判之量刑，能斟酌至當，符合比例原則。揆之
    本案卷證資料，被告僅販入二次第一、二級毒品，數量無從
    與大盤毒梟相擬，核其情節，惡性尚非至重大不赦，若處以
    法定最低本刑無期徒刑，猶嫌過重，實屬情輕法重，在客觀
    上足以引起一般之同情，難認無可憫恕之處，依其情狀處以
    有期徒刑，始符量刑之平允，爰依修正後刑法第59條之規定
    ，酌量減輕其刑，並依法先加重再減輕之。原審認被告被告
    被訴販賣第一、二級毒品之犯行，不能證明，而諭知被告無
    罪之判決，容欠妥適。是以檢察官上訴指摘原判決不當，為
    有理由，自應由本院予以撤銷改判。爰審酌被告販賣毒品，
    戕害國民身心健康及危害社會治安甚鉅，惡性非輕，及販賣
    之規模及情節，及其犯罪之動機、目的、犯後之態度等一切
    情狀，量處如主文第 2項所示之刑。又被告依其犯罪之情節
    ，本院認有褫奪公權之必要，爰依修正前刑法第37條第 2項
    宣告褫奪公權 5年。扣案如附表一編號1至4所示海洛因及甲
    基安非他命，分屬第一級毒品及第二級毒品，衡其已分裝完
    成，顯係全部供販賣之用，應依毒品危害防制條例第18條第
     1項前段之規定沒收銷燬之。惟按毒品危害防制條例第18條
    第 1項規定，得諭知沒收並銷燬之者，以查獲之毒品及專供
    製造或施用毒品之器具為限，並不及於毒品之外包裝。而毒
    品外包裝既係用於包裹毒品，防其裸露、潮濕，便於攜帶販
    賣，亦係供販賣毒品所用之物，應依毒品危害防制條例第19
    條第 1項之規定宣告沒收之，方屬適法（最高法院94年度台
    上字第1844號裁判意旨參照）。準此以論，如附表一編號1
    至 4所示第一級毒品海洛因及第二級毒品之外包裝塑膠袋，
    係屬於被告所有，供販賣第一、二級毒品所用之物，爰皆依
    毒品危害防制條例第19條第 1項規定宣告沒收之。而附表一
    編號5至12所示之物品，均為被告所有，已迭據被告於94年6
    月30日警詢時及本院審理時供承在卷（見警卷第 8頁；本院
    上訴字第2399號卷第 116頁），核其用途各係供販賣第一、
    二級毒品所用之物（詳如附表一所示），爰依毒品危害防制
    條例第19條第 1項規定宣告沒收之。又按毒品危害防制條例
    第19條第 1項規定之義務沒收，固為刑法之特別規定，但上
    開法條既無「不問屬於犯人與否，沒收之」之規定，仍應以
    該物品屬於犯人所有者為限，始應予以沒收，庶符沒收制度
    之基本原則（最高法院90年度台上字第 626號判決要旨參照
    ）。扣案如附表一編號11所示行動電話所配用之晶片卡（SI
    M卡）1枚，雖為被告用以供犯罪所用之物，然依國內電信公
    司之一般定型化契約之約定，行動電話晶片 （SIM）卡之所
    有權乃屬各電信公司所有，持用人僅取得使用權，是扣案之
    晶片卡 1枚均係發卡之電信公司所有之物。另附表四所載為
    警查獲時扣押之物品，除同為附表一所示之物品者外，餘者
    核無積極證據足以證明係供犯本案之罪所用或所得之物，均
    不為沒收之諭知。
據上論斷，應依刑事訴訟法第369條第1項前段、第364條、第299
條第1項前段、第371條，毒品危害防制條例第4條第1項、第 2項
、第18條第1項前段、第19條第1項，刑法第2條第1項前段、第11
條前段、第55條、第47條第 1項、第59條，修正前刑法第56條、
修正前刑法第37條第2項，判決如主文。
本案經檢察官丁○○到庭執行職務。
中　　華　　民　　國　　96　　年　　8 　　月　　28　　日
            刑事第三庭  審判長法　官  王  增  瑜
                              法　官  廖  柏  基
                              法　官  蔡  紹  良
上列正本證明與原本無異。
如不服本判決應於收受送達後十日內向本院提出上訴書狀，其未
敘述上訴之理由者並得於提起上訴後十日內向本院補提理由書（
均須按他造當事人之人數附繕本）。
                              書記官  許  麗  花
中　　華　　民　　國　　96　　年　　8　　月　　 31　  日
附表一：
┌──┬─────┬───────┬───────────────────┬─────────┐
│編號│物品名稱  │數量          │宣告沒收之依據                        │備註              │
├──┼─────┼───────┼───────────────────┼─────────┤
│1   │海洛因    │塑膠袋裝9包 ( │海洛因9包均係屬第一級毒品，應依毒品危 │                  │
│    │          │合計淨重25.94 │害防制條例第18條第1項前段之規定，宣告 │                  │
│    │          │公克；空包裝4.│沒收銷燬之。而包裝該第一級毒品海洛因之│                  │
│    │          │74公克)       │塑膠袋9只，核其用途在於防免毒品裸露、 │                  │
│    │          │              │潮濕，便於攜帶販賣，為被告所有，供販賣│                  │
│    │          │              │毒品所用之物，依毒品危害防制條例第19條│                  │
│    │          │              │第1項規定沒收。                       │                  │
├──┼─────┼───────┼───────────────────┼─────────┤
│2   │膏狀海洛因│塑膠袋裝1包 ( │膏狀海洛因1包係屬第一級毒品，應依毒品 │                  │
│    │          │淨重3.66公克；│危害防制條例第18條第1項前段之規定，宣 │                  │
│    │          │空包裝0.18公克│告沒收銷燬之。而包裝該膏狀海洛因之塑膠│                  │
│    │          │)             │袋1只，核其用途在於防免毒品裸露、便於 │                  │
│    │          │              │攜帶販賣，為被告所有，供販賣毒品所用之│                  │
│    │          │              │物，依毒品危害防制條例第19條第1項規定 │                  │
│    │          │              │沒收。                                │                  │
├──┼─────┼───────┼───────────────────┼─────────┤
│3   │含微量海洛│塑膠袋裝8包 ( │因該不明粉末8包含有海洛因成份，無從析 │                  │
│    │因之不明粉│合計淨重16.75 │離，併認屬於第一級毒品，應依毒品危害防│                  │
│    │末        │公克；空包裝2.│制條例第18條第1項前段之規定，宣告沒收 │                  │
│    │          │84公克)       │銷燬之。而包裝該含海洛因成份粉末之塑膠│                  │
│    │          │              │袋8只，核其用途在於防免毒品裸露、潮濕 │                  │
│    │          │              │，便於攜帶販賣，為被告所有，供販賣毒品│                  │
│    │          │              │所用之物，依毒品危害防制條例第19條第1 │                  │
│    │          │              │項規定沒收。                          │                  │
├──┼─────┼───────┼───────────────────┼─────────┤
│4   │甲基安非他│塑膠袋裝6包 ( │甲基安非他命6包均屬於第二級毒品，應依 │                  │
│    │命        │合計淨重36.19 │毒品危害防制條例第18條第1項前段之規定 │                  │
│    │          │公克，鑑定用罄│，宣告沒收銷燬之。而包裝該第二級毒品甲│                  │
│    │          │0.08公克，餘36│基安非他命之塑膠袋6只，核其用途在於防 │                  │
│    │          │.11公克；空包 │免毒品裸露、潮濕，便於攜帶販賣，為被告│                  │
│    │          │裝5.79公克)   │所有，供販賣毒品所用之物，依毒品危害防│                  │
│    │          │              │制條例第19條第1項規定沒收。           │                  │
├──┼─────┼───────┼───────────────────┼─────────┤
│5   │不明粉末  │塑膠袋裝8包 ( │該不明粉末係用以攙入海洛因攪和稀釋而販│                  │
│    │          │合計淨重264.49│賣，包裝之塑膠袋8只，皆為被告所有，供 │                  │
│    │          │公克；空包裝8.│販賣毒品所用之物，依毒品危害防制條例第│                  │
│    │          │55公克)       │19條第1項規定沒收。                   │                  │
├──┼─────┼───────┼───────────────────┼─────────┤
│6   │電動研磨機│貳台          │用以攪和海洛因與不明粉末以稀釋販賣，皆│                  │
│    │          │              │為被告所有，供販賣毒品所用之物，依毒品│                  │
│    │          │              │危害防制條例第19條第1項規定沒收。     │                  │
├──┼─────┼───────┼───────────────────┼─────────┤
│7   │壓模組具  │壹組          │用以壓製海洛因成塊狀，便於保存販賣，為│                  │
│    │          │              │被告所有，供販賣毒品所用之物，依毒品危│                  │
│    │          │              │害防制條例第19條第1項規定沒收。       │                  │
├──┼─────┼───────┼───────────────────┼─────────┤
│8   │電子磅秤  │台          │用以稱量第一級毒品及第二級毒品以分裝販│                  │
│    │          │              │賣，為被告所有，供販賣毒品所用之物，依│                  │
│    │          │              │毒品危害防制條例第19條第1項規定沒收。 │                  │
├──┼─────┼───────┼───────────────────┼─────────┤
│9   │夾鏈袋    │貳包          │用以分裝第一級毒品及第二級毒品以販賣，│大、小容量各壹    │
│    │          │              │為被告所有，供販賣毒品所用之物，依毒品│包                │
│    │          │              │危害防制條例第19條第1項規定沒收。     │                  │
├──┼─────┼───────┼───────────────────┼─────────┤
│10  │藥鏟      │拾貳支        │用以舀取第一、二級毒品以裝填入塑膠袋，│其中壹支為鐵製    │
│    │          │              │便以攜帶販賣，為被告所有，供販賣毒品所│及一支大型者      │
│    │          │              │用之物，依毒品危害防制條例第19條第1項 │                  │
│    │          │              │規定沒收。                            │                  │
├──┼─────┼───────┼───────────────────┼─────────┤
│11  │門號091342│壹具          │持以與綽號「排骨」者聯絡接洽販入第一、│                  │
│    │2538號行動│              │二級毒品，為被告所有，供販賣毒品所用之│                  │
│    │電話(不含S│              │物，依毒品危害防制條例第19條第1項規定 │                  │
│    │IM晶片卡) │              │沒收。                                │                  │
├──┼─────┼───────┼───────────────────┼─────────┤
│12  │封口機    │貳具          │用以封密第一、二級毒品之包裝袋口，以防│壹具為掌上型，    │
│    │          │              │受潮，為被告所有，供販賣毒品所用之物，│另一具為大型插    │
│    │          │              │依毒品危害防制條例第19條第1項規定沒收 │電式              │
│    │          │              │。                                    │                  │
└──┴─────┴───────┴───────────────────┴─────────┘
附表二：
┌──┬──────┬────────┬────────┬─────────┬────────┐
│編號│販入時間    │受領毒品地點    │毒品種類與數量  │價    格          │備註            │
├──┼──────┼────────┼────────┼─────────┼────────┤
│1   │ 94年5月中旬│臺中市○○○街44│海洛因1.5臺兩(約│18萬餘元          │膏狀海洛因係購買│
│    │            │3號4樓之1及臺中 │合56.25公克)    │                  │海洛因及甲基安非│
│    │            │市○○路109號7樓├────────┼─────────┤他命時當成附贈品│
│    │            │之2租屋處       │甲基安非他命約5 │10萬餘元          │一併交付，其數量│
│    │            │                │臺兩 (約合187.5 │                  │不明。          │
│    │            │                │公克)           │                  │                │
├──┼──────┼────────┼────────┼─────────┤                │
│2   │ 94年6月中旬│臺中市○○路109 │海洛因1臺兩(約合│14萬餘元          │                │
│    │            │號7樓之2        │37.5公克)       │                  │                │
│    │            │                ├────────┼─────────┤                │
│    │            │                │安非他命2臺兩 ( │5萬餘元           │                │
│    │            │                │約合75公克)     │                  │                │
└──┴──────┴────────┴────────┴─────────┴────────┘
附表三：
┌──┬──────┬────────┬──────────────────┬────────┐
│編號│查扣時間    │查扣處所        │查扣物品                            │備註            │
├──┼──────┼────────┼──────────────┬───┼────────┤
│ 1  │ 94年6月29日│臺中市○○○街44│安非他命                    │2包   │一、左列疑似海洛│
│    │ 18時40分   │3號前在被告所駕 ├──────────────┼───┤因之粉末共19包，│
│    │            │駛車牌號碼5K-582│手提袋內制式瑞士P22090手槍（│1支   │經合併檢送法務部│
│    │            │2號自小客車內   │含彈匣壹個）                │      │調查局鑑驗結果：│
│    │            │                ├──────────────┼───┤(1)經標示HR+者9包│
│    │            │                │子彈                        │23顆  │均含第一級第六項│
│    │            │                ├──────────────┼───┤毒品海洛因成分，│
│    │            │                │疑似海洛因粉末              │9包   │合計淨重25.94公 │
│    │            │                ├──────────────┼───┤克（空包裝重4.74│
│    │            │                │膏狀海洛因                  │1包   │公克），純度68.2│
│    │            │                ├──────────────┼───┤4%，純質淨重17.7│
│    │            │                │電子磅秤                    │1台   │0公克；(2)經標示H│
│    │            │                ├──────────────┼───┤R+S者2包均含微量│
│    │            │                │玻璃吸食器                  │1具   │第一級第六項毒品│
│    │            │                ├──────────────┼───┤海洛因成分，合計│
│    │            │                │藥鏟                        │3支   │淨重16．75公克（│
│    │            │                ├──────────────┼───┤空包裝重2.84公克│
│    │            │                │門號各為0000000000號、092705│3具   │）；(3)經標示HR- │
│    │            │                │0940號、0000000000號之行動電│      │者8包均未發現法 │
│    │            │                │話，                        │      │定毒品成分，合計│
│    │            │                ├──────────────┼───┤淨重264．49公克 │
│    │            │                │門號各為0000000000號、093946│6枚   │（空包裝重8.55公│
│    │            │                │4652號、0000000000號、091618│      │克）。上開物品與│
│    │            │                │9744號、0000000000號、093113│      │附表一編號1至5所│
│    │            │                │38300號之行動電話晶片(SIM)卡│      │示者相同，其中8 │
├──┼──────┼────────┼──────────────┼───┤包不明粉末係被告│
│ 2  │ 94年6月29日│臺中市○○○街44│掌上型封口機                │1台   │所有，用以攙入海│
│    │ 18時55分   │3號4樓之1       ├──────────────┼───┤洛因攪和稀釋。  │
│    │            │                │電子磅秤                    │1台   │二、左列(1)研磨機│
│    │            │                ├──────────────┼───┤2台為被告所有， │
│    │            │                │疑似海洛因粉末              │6包   │用以攪和海洛因與│
│    │            │                ├──────────────┼───┤不明粉末以稀釋；│
│    │            │                │夾鏈袋                      │1包   │(2)壓模組具1組係 │
│    │            │                ├──────────────┼───┤被告所有，用以壓│
│    │            │                │藥鏟                        │5支   │製海洛因成塊狀，│
│    │            │                ├──────────────┼───┤便於保存；(3)電子│
│    │            │                │玻璃吸食器                  │2具   │磅秤3台為被告所 │
│    │            │                ├──────────────┼───┤有，用以稱量第一│
│    │            │                │信號槍                      │1支   │級毒品及第二級毒│
├──┼──────┼────────┼──────────────┼───┤品以分裝；(4)夾鏈│
│ 3  │ 94年6月29日│臺中市○○路109 │大型封口機1台、             │1台   │袋2包為被告所有 │
│    │ 19時35分   │號7樓之2        ├──────────────┼───┤，用以分裝第一級│
│    │            │                │電子磅秤1 台、              │1台   │毒品及第二級毒品│
│    │            │                ├──────────────┼───┤之用；(5)藥鏟12支│
│    │            │                │疑似海洛因末3包、           │3包   │係被告所有，用以│
│    │            │                ├──────────────┼───┤舀取第一、二級毒│
│    │            │                │安非他命                    │4包   │品以裝填入塑膠袋│
│    │            │                ├──────────────┼───┤；(6)門號00000000│
│    │            │                │大型藥鏟                    │1支   │38號行動電話1具 │
│    │            │                ├──────────────┼───┤，係被告所有，持│
│    │            │                │玻璃吸食器                  │2具   │以與綽號「排骨」│
│    │            │                ├──────────────┼───┤者聯絡接洽販入第│
│    │            │                │行動電話機具(門號各為（09311│4具   │一、二級毒品之用│
│    │            │                │33830、0000000000、000000003│      │；(7)封口機2台係 │
│    │            │                │8、0000000000）             │      │被告所有，用以封│
│    │            │                ├──────────────┼───┤密第一、二級毒品│
│    │            │                │電動研磨機                  │2台   │之包裝袋口之用。│
│    │            │                ├──────────────┼───┤以上物品與附表一│
│    │            │                │電輪機                      │1台   │編號6至12所示者 │
│    │            │                ├──────────────┼───┤相同。          │
│    │            │                │壓模組具（共16個組件）      │1組   │三、除上揭物品外│
│    │            │                ├──────────────┼───┤，其餘扣案之物品│
│    │            │                │大型夾鏈袋                  │1包   │，核無證據證明係│
├──┼──────┼────────┼──────────────┼───┤被告所有，且係供│
│ 4  │ 94年6月29日│臺中市○○○街11│疑似海洛因粉末              │1包   │本案犯罪所用之物│
│    │ 20時20分   │號9樓之17       ├──────────────┼───┤。              │
│    │            │                │藥鏟                        │3支   │                │
│    │            │                ├──────────────┼───┤                │
│    │            │                │沾有海洛因之殘渣袋          │1個   │                │
├──┼──────┼────────┼──────────────┼───┤                │
│ 5  │ 94年6月30日│雲林縣斗六市7賢 │制式以色列沙漠之鷹90手槍（含│1支   │                │
│    │ 2時40分    │街2號3樓之3     │彈匣壹個，槍號JERICHO941FBL │      │                │
│    │            │                │）、小型制式烏茲衝鋒槍壹支（│      │                │
│    │            │                │含彈匣壹個，槍號GA30062U.S）│      │                │
│    │            │                ├──────────────┼───┤                │
│    │            │                │子彈                        │20顆  │                │
└──┴──────┴────────┴──────────────┴───┴────────┘
